【裁判字號】    99,訴,480
【裁判日期】    990601
【裁判案由】    毒品危害防制條例
【裁判全文】
臺灣高雄地方法院刑事判決               99年度訴字第480號
公  訴  人  臺灣高雄地方法院檢察署檢察官
被      告  甲○○
選任辯護人  劉新安律師
上列被告因違反毒品危害防制條例案件，經檢察官提起公訴（98
年度偵字第36444 號），本院判決如下：
    主  文
甲○○販賣第三級毒品，處有期徒刑參年貳月。扣案之SonyEric
sson行動電話壹支（序號：BX900GVP52，含門號0000000000號之
SIM 卡壹張）、黑色手提袋壹只、第三級毒品愷他命貳包（含包
裝袋貳只，驗後淨重共計壹仟玖佰玖拾點捌柒肆公克），均沒收
之。
    事  實
一、甲○○明知愷他命屬毒品危害防制條例第2 條第2 項第3 款
    所列之第三級毒品，不得持有、販賣，竟基於意圖營利販賣
    愷他命之犯意，以其所持用之0000000000行動電話門號與姓
    名年籍不詳、綽號「阿林」之成年男子聯絡購買愷他命，「
    阿林」旋於民國98年12月2 日15時許，在高雄巿覺民路、澄
    清路口某汽車美容店交付甲○○所購買之第三級毒品愷他命
    2 包（驗前淨重分別為995.878 、995.2 公克，共計1991.0
    78公克；驗後淨重分別為995.784 、995.09公克，共計1990
    .874公克），雙方並約定甲○○將上開毒品販賣後，再給付
    購毒價金新臺幣90萬元。嗣警方於98年12月2 日20時15分許
    ，持搜索票搜索甲○○位於高雄市三民區○○○路110 號8
    樓居處時，在該址客廳電視櫃下方抽屜當場查獲扣案甲○○
    所有之黑色手提袋1 只，其內裝有第三級毒品愷他命2 包（
    驗前淨重分別為995.878 、995.2 公克，共計1991.078公克
    ；驗後淨重分別為995.784 、995.09公克，共計1990.874公
    克），而悉上情。
二、案經內政部警政署保安警察第三總隊第二大隊報告臺灣高雄
    地方法院檢察署檢察官偵查起訴。
    理  由
一、程序部分
    按被告以外之人於審判外之陳述，雖不符刑事訴訟法第159
    條之1 至之4 之規定，但經當事人於審判程序同意作為證據
    ，法院審酌該言詞陳述或書面陳述作成時之情況，認為適當
    者，亦得為證據，刑事訴訟法第159 條之5 第1 項定有明文
    。本判決所引用之其他證據（詳後述），檢察官、被告及辯
    護人均未爭執其證據能力，並同意作為證據（A8卷第75頁）
    ，依前揭說明，本院審酌其作成時之情況，認為並無不當之
    情事，均得作為證據。
二、訊據被告甲○○對上揭犯行迭於警詢、偵查、本院審理中均
    坦承不諱，復有內政部警政署保安警察第三總隊第二大隊扣
    押筆錄、扣押物品目錄表、內政部警政署刑事警察局99 年1
    月13日刑鑑字第0980176024號鑑定書、高雄醫學大學附設中
    和紀念醫院99年5 月4 日檢驗報告在卷可稽。此外，並有本
    件扣案物可佐，是被告自白核與事實相符，應堪採信。本件
    事證明確，被告意圖營利而販入第三級毒品愷他命之犯行，
    堪以認定，應予依法論罪。
三、論罪科刑
  (一)按販賣毒品係違法行為，非可公然為之，亦無公定之價格，
    不論任何包裝，均可任意分裝增減分量，而每次買之價量，
    亦可能隨時依雙方間之關係深淺、資力、需求量及對行情之
    認知、來源是否充裕、查緝是否嚴緊，購買者被查獲時供述
    購買對象之可能性風險之評估等，因而異其標準，並機動調
    整，非可一概而論，販賣之利得除經坦承犯行或價量俱臻明
    確外，委難察得實情，販賣之人從價差或量差中牟利方式雖
    異，其意圖營利之非法販賣行為則一，是除非別有事證，足
    認係按同一價量委買、轉售或無償贈與，確未牟利外，尚難
    執此遽認非法販賣之證據有所未足，致使知過坦承者難辭重
    典，飾辭否認者反得僥倖，而失情理之平。再參酌愷他命毒
    品，物稀價昂，取得不易，且此等交易為政府懸為嚴予取締
    之犯罪，苟無利可圖，應無甘冒被查緝法辦重刑之危險，平
    白無端義務為該買賣之工作，是從中賺取買賣差價牟利之意
    圖，應屬合理之認定。是本件被告高價購入扣案毒品，自有
    資金成本之壓力，則茍無利得，被告又豈有甘冒重典，而以
    原價買賣上開毒品之理，足見被告自白意圖營利而購入本件
    扣案毒品，自可採信。
  (二)又按意圖營利而販入毒品，雖未及賣出，仍依販賣既遂罪論
    處；販賣毒品罪，並不以販入之後復行賣出為構成要件，即
    以營利為目的將毒品購入或賣出，有一於此，其犯罪即已成
    立（最高法院92年度台上字第2641號、92年度台上字第5920
    號判決參照）。是核被告所為，係犯毒品危害防制條例第4
    條第3 項之販賣第三級毒品既遂罪。被告持有第三級毒品愷
    他命之低度行為，為販賣第三級毒品愷他命之高度行為所吸
    收，不另論罪。
  (三)另按犯毒品危害防制條例第4 條至第8 條之罪於偵查及審判
    中均自白者，減輕其刑，同條例第17條第2 項定有明文。本
    件被告於偵訊及本院審理時，對於上開犯行均自白不諱，自
    應依上開規定，減輕其刑。另被告供稱本件扣案毒品係向「
    阿林」購入，並提供電話號碼供警察查證乙節，經內政部警
    政署保安警察第三總隊第二大隊進行調查後，查無該人涉嫌
    毒品案件之相關事證，有內政部警政署保安警察第三總隊第
    二大隊99年4 月13日保三貳警刑字第0990002167號函檢附職
    務報告書附卷供查（A8卷第36頁至第41頁），是本件尚難依
    毒品危害防制條例第17條第1 項規定減刑，附此敘明。
  (四)爰審酌被告明知第三級毒品愷他命有害於人體，竟仍意圖販
    賣而販入驗前淨重高達1991.078公克之愷他命，不僅危害國
    民身心健康及社會風氣，對於社會治安亦有負面影響，所為
    誠屬非是，惟念其前無任何罪刑科刑記錄，有臺灣高等法院
    被告前案紀錄表在卷可憑，犯後坦承全部犯行，販入愷他命
    數量雖高達1991.078公克，然未及賣出即遭查獲，及兼衡被
    告犯罪之動機、目的等一切具體情狀，量處如主文所示之刑
    ，以示懲儆。
四、沒收部分
  (一)按毒品危害防制條例第18條第1 項後段應沒入銷燬之毒品，
    應係專指查獲之施用、持有第三級毒品而言；倘係因販賣而
    經查獲之第三級毒品，既屬同條例第4 條第3 項明文規定應
    處罰之犯罪行為，即非該條項應沒入銷燬之範圍。又毒品危
    害防制條例第19條第1 項所定「供犯罪所用或因犯罪所得之
    物」，係指犯同條例第4 條至第9 條、第12條、第13條或第
    14條第1 項、第2 項之罪所用或所得之物，不包括毒品本身
    在內，自不得為第三級毒品之沒收依據，亦即犯同條例第4
    條第3 項之販賣第三級毒品罪，其供犯罪所用之物，當指「
    供販賣第三級毒品所用之物」而言，第三級毒品本身為販賣
    之標的，為遂行販賣該毒品使用之物，始屬「供犯罪（犯第
    4 條第3 項之販賣第三級毒品罪）所用之物」，其理至明。
    同條例對於因販賣而查獲之第三級毒品之沒收，並無特別規
    定，如其行為已構成犯罪，則該毒品即屬不受法律保護之違
    禁物，應回歸刑法之適用，依刑法第38條第1 項第1 款之規
    定沒收之（最高法院99年度臺上字第338 號判決參照）。
  (二)本件扣案之第三級毒品愷他命2 包（驗前淨重分別為995.87
    8 、995.2 公克，共計1991.078公克；驗後淨重分別為995.
    784 、995.09公克，共計1990.874公克），經分別送高雄醫
    學大學附設中和紀念醫院檢驗結果及內政部警政署刑事警察
    局鑑定書，均呈第三級毒品愷他命之陽性反應，有高雄醫學
    大學附設中和紀念醫院99年5 月4 日檢驗報告（A8卷第66頁
    ），及內政部警政署刑事警察局99年1 月13日刑鑑字第0980
    176024號鑑定書（A1卷第87頁）在卷可稽，係屬違禁物，應
    依刑法第38條第1 項第1 款規定宣告沒收之，另包裝上開毒
    品之外包裝袋2 只，因與其內毒品附合而難予析離，且如強
    予析離亦顯無實益，依社會一般通念，堪認該包裝袋已與查
    獲之毒品結合成為一體而無從強加析離，是上開毒品既屬刑
    法第38條第1 項第1 款所規定之違禁物，其外包裝袋自應併
    予沒收。
  (三)扣案之黑色提袋1 只，為被告所有，業經被告自承在卷（A8
    卷第87頁），因該只手提袋係用以裝納上開毒品，為供犯罪
    所用之物之用，爰依毒品危害防制條例第19條第1 項規定，
    宣告沒收。
  (四)扣案之行動電話1 支（序號：BX900GVP52，含門號00000000
    00號之SIM 卡1 張），係被告所有，業據被告供述無訛（A8
    卷第84頁），因該行動電話係供被告聯絡「阿林」購買本件
    毒品之用，為供犯罪所用之物之用，爰依毒品危害防制條例
    第19條第1 項規定，宣告沒收。
五、不另為無罪諭知部分
  (一)公訴起訴書雖另以：被告意圖販售營利，而於98年12月2 日
    1 5 時許，在高雄巿覺民路、澄清路口某汽車美容店向「阿
    林」所購買之第三級毒品愷他命為3 包，除上開經論罪科刑
    之2 大包愷他命外，另1 小包驗前淨重15.609公克愷他命，
    該部分亦涉犯毒品危害防制條例第4 條第3 項之販賣第三級
    毒品既遂罪。
  (二)按犯罪事實應依證據認定之，無證據不得認定犯罪事實；不
    能證明被告犯罪或其行為不罰者，應諭知無罪之判決，刑事
    訴訟法第154 條第2 項、第301 條第1 項分別定有明文。次
    按認定不利於被告之事實，須依積極證據，苟積極證據不足
    為不利於被告事實之認定時，即應為有利被告之認定（最高
    法院30年上字第816 號判例參照）。又事實之認定，應憑證
    據，如未能發現相當證據，或證據不足以證明，自不能以推
    測或擬制之方法，為裁判基礎；認定犯罪事實，所憑之證據
    ，雖不以直接證據為限，間接證據亦包括在內，然無論直接
    或間接證據，其為訴訟上之證明，須於通常一般之人均不致
    於有所懷疑，而得確信其為真實之程度者，始得據之為有罪
    之認定，倘其證明尚未達到此一程度，而有合理性懷疑之存
    在時，即無從為有罪之認定（最高法院40年臺上字第86號、
    76年臺上字第4986號判例參照）。
  (三)訊據被告否認上開驗前淨重15.609公克之1 小包愷他命係於
    98年12月2 日15時許，在高雄巿覺民路、澄清路口某汽車美
    容店向「阿林」所購買，並辯稱：該1 小包扣案之愷他命係
    伊之前在某PUB 購買，伊自己要施用等語（A8卷第45、75、
    85頁）。經查：被告意圖販售而於98年12月2 日15時許向「
    阿林」購入愷他命，旋即於同日20時許即遭警方於其居處客
    廳電視櫃下方抽屜查獲扣案黑色手提袋1 只，其內裝有第三
    級毒品愷他命2 大包，驗前淨重分別為995.878 、995.2 公
    克，該2 大包愷他命顯然仍未分裝，而驗前淨重15.609公克
    之1 小包愷他命，係單獨另外放置於被告居處客廳電視櫃下
    方抽屜，有內政部警政署保安警察第三總隊第二大隊扣押物
    品目錄表可稽（A1卷第65頁），觀之3 包愷他命之放置位置
    及重量，核與被告迭於警詢時所自承該次向「阿林」購買2
    包約2 公斤愷他命之情節相符（A1卷第4 頁），另被告確有
    施用第三級毒品愷他命之行為，亦有高雄市立凱旋醫院濫用
    藥物尿液檢驗報告可憑（A1卷第86頁），則被告辯稱該驗前
    淨重為15.609公克之1 小包愷他命並非98年12月2 日15時許
    ，在高雄巿覺民路、澄清路口某汽車美容店向「阿林」所購
    買，尚屬有據。
  (四)從而，本件自難僅憑該驗前淨重為15.609公克之1 小包愷他
    命係同日於被告居處查獲，逕而認定該1 小包愷他命係被告
    意圖販售營利，而於98年12月2 日15時許，在高雄巿覺民路
    、澄清路口某汽車美容店向「阿林」所購買，而有此部分販
    賣第三級毒品之犯行。公訴人所舉前開證據，尚不足使本院
    達於通常一般之人均不致有所懷疑，而得確信被告有此部分
    販賣第三級毒品之犯行，致使無從形成有罪之確信，則依罪
    證有疑利於被告之證據法則，即不得遽為不利被告之認定。
    此外，本院復查卷內並無其他積極證據足認被告有公訴人所
    指此部分犯行，揆諸首揭說明，本應為被告無罪之諭知，惟
    公訴意旨認此部分倘成立犯罪，與上開論罪科刑具有實質上
    一罪之關係，爰不另為無罪之諭知。
據上論斷，應依刑事訴訟法第299 條第1 項前段，毒品危害防制
條例第4 條第3 項、第17條第2 項、第19條第1 項，刑法第11條
前段、第38條第1 項第1 款，判決如主文。
本案經檢察官乙○○到庭執行職務。
中    華    民    國    99    年    6     月    1    日
                  刑事第一庭  審判長法  官  蔡國卿
                                    法  官  張琬如
                                    法  官  王淑惠
以上正本證明與原本無異。
如不服本判決應於收受送達後10日內向本院提出上訴書狀，並應
敘述具體理由；如未敘述上訴理由者，應於上訴期間屆滿後20日
內向本院補提理由書（均須按他造當事人之人數附繕本）「切勿
逕送上級法院」。
中    華    民    國    99    年    6     月    1    日
                                    書記官  黃旭淑
附錄法條：
毒品危害防制條例第4 條第3 項：
製造、輸、販賣第三級毒品者，處5年以上有期徒刑，得併科新
臺幣7百萬元以下罰金。

司法院資訊處製作；財團法人民間司法改革基金會備份。
